【裁判字號】    87,交易,341
【裁判日期】    890121
【裁判案由】    過失傷害
【裁判全文】
台灣桃園地方法院刑事判決                        八十七年度交易字第三四一號
    公  訴  人  臺灣桃園地方法院檢察署檢察官
    被      告  丁○○
右列被告因過失傷害案件，經檢察官提起公訴（八十七年度偵字第五五九八號），本
院判決如左：
    主      文
丁○○無罪。
    理      由
一、公訴意旨略以：被告丁○○於民國（下同）八十七年三月十六日晚上九時二十分
    許，駕駛車牌號碼ＫＶ─三七一五號自用小客車，沿桃園縣中壢市○○○路，由
    中壢往大湳方向行駛，途經該路二段仁德里仁美四八之九號前時，已發現其前方
    約五十公尺遠處，適有丙○○騎乘車牌號碼ＡＤＣ─四二二號重機車未遵守規定
    ，以蛇行並不時侵入其車道之方式直駛而來，其本應隨時採取必要之避讓措施，
    以避免相撞，依當時情形並無不能注意之情事，竟未注意及時避讓而與丙○○之
    機車在分向限制線處相撞，丙○○因而受有頭部外傷併蜘蛛膜下腔出血及腦浮腫
    等傷害，案經丙○○之母乙○○○代行告訴，因認被告涉有刑法第二百八十四條
    第一項之過失傷害罪嫌云云。
二、按犯罪事實應依證據認定之，無證據不得推定其犯罪事實，刑事訴訟法第一百五
    十四條定有明文；又刑法上之過失，其過失行為與結果間，在客觀上有相當因果
    關係始得成立。所謂相當因果關係，係指依經驗法則，綜合行為當時所存在之一
    切事實，為客觀之事後審查，認為在一般情形下，有此環境、有此行為之同一條
    件，均可發生同一之結果者，則該條件即為發生結果之相當條件，行為與結果即
    有相當因果關係。反之，若在一般情形下，有此同一條件存在，而依客觀之審查
    ，認為不必皆發生此結果者，則該條件與結果並不相當，不過為偶然之事實而已
    ，其行為與結果間即無相當因果關係，最高法院七十六年台上字第一九二號判例
    可資參循。
三、本件公訴人認被告丁○○涉有過失傷害之罪，無非係以卷附之現場照片、道路交
    通事故調查報告表及診斷證明書等為其論據。惟訊據被告則堅決否認有何過失傷
    害之犯行，辯稱：伊當時有要閃躲，但閃不掉，仍被丙○○之機車撞到，雖伊在
    肇事地點五十公尺前就看見丙○○之機車侵入伊的車道，伊因此將車往雙黃線靠
    ，本以為可以閃過他，不料他的機車仍偏過來，直接撞上伊的車頭，且因當時伊
    車道右側有摩托車，所以沒有往右閃，伊有遵守行車規定，並有採取避讓措施，
    況伊若有超速，丙○○會彈落在更遠之處，而不是在伊車旁，本件交通事故伊並
    無過失可言等語。經查：（一）依道路交通事故調查報告表、現場照片、車損照
    片及證人即本案承辦員警陳祥凱證詞所示，肇事時夜間天雨，肇事地係市區道路
    ，中央分向限制線（即雙黃線），雙向二車道，速限四十公里，被告車左前車頭
    保險桿斷凹損，左前大燈破損，引擎蓋凸起變形，被害人丙○○機車車頭嚴重損
    毀，而被告車頭左側約三分之一處凹損，被害人機車碎片由被告車車頭處延伸至
    倒地位置，顯示兩車碰撞點應位於被告車行駛車道內。（二）再觀之卷附警繪「
    事故現場圖」，被告車左前、後輪，係停壓於道路中央之雙黃線，而非跨越雙黃
    線侵入對向來車道，故雙方若係因會車時車距過近而生意外，則兩車應係擦撞，
    而非對撞為是；然被告車係前方保險桿及引擎蓋等處受損，至被告車左側車身光
    滑平整，顯然未遭撞擊。足見被害人機車應係進入被告車道後，由前方迎面撞來
    ，而非自側面撞擊被告之車，乃極為明確，從而雙方車輛並非因會車而碰撞。（
    三）丙○○所駕機車，乃二輪著地靠移動速度取得平衡之交通工具，若受有來自
    側方之撞擊或撞擊他車以及其他物理作用，必向另側傾倒，此乃事理之必然。依
    卷附之被告車車損照片顯示（附於偵查卷第十二頁背面及審理卷第六十二頁、第
    六十三頁），被告車之保險桿在牌照左側附近有明顯凹痕，以致牌照變形，左螺
    絲鬆移原定位，另引擎蓋翻起後之左半部有凹凸皺摺及掉漆現象，明顯有撞擊刮
    擦，右半部則大致保持光滑平整，再參酌上開「事故現場圖」所示，被害人於車
    禍後，倒臥在被告車左側，所騎乘之機車則彈回被告車左前方六、七公尺處。綜
    上各情，參互印證，被告車應係遭被害人所騎乘之機車，從右前方斜向左側之力
    道撞擊後，被害人隨即飛起撞擊已因碰撞翻起之左側引擎蓋，造成引擎蓋受損後
    ，摔落被告車旁，至被害人所駕機車則依物理慣性，反彈回與入射角（即右前方
    ）相對之反射角度（即左前方）。反之，若雙方係因會車未保持安全間距而碰撞
    ，則被害人之機車，理應從被告車之左方撞入，若此則無論被害人摔落之位置、
    機車反彈之位置及被告車之損壞情形，均會與本件交通事故後之情狀，正恰好相
    反才是。（四）另據證人甲○○○○於本院審理時亦到庭指稱：被害人當時沒有
    戴安全帽，至於有無喝酒，因被害人昏迷，而無法測得，且現場也沒有任何之剎
    車痕，而兩車相撞後之散落物大約在被告車前附近，靠近雙黃線部分等情（見本
    院八十七年七月三日訊問筆錄），足見被告應無車速過快情事，否則依常人在緊
    急狀況下之反應，現場應有煞車之痕跡。茲現場既無煞車痕，而被告又係倒臥於
    被告車左方旁邊附近，並非彈離遠處，且散落物又多集中於被告車前，亦非四處
    飛散，益徵兩車當時並非在高速行駛狀態下以強力相撞。再者依卷附之被害人驗
    傷診斷書所載（見偵查卷第九頁），除頭部受創外，被害人身體其餘部位均無明
    顯重大之傷勢，實係因被害人未戴安全帽之緣故。復證人即被害人之主治醫師吳
    敬堂於本院審訊時亦明白指稱：當時丙○○送醫時已昏迷，有聞到酒味，至於酒
    精濃度為多少，礙於醫院設備，以致無法得知等詞在卷（見本院八十七年七月二
    十九日訊問筆錄），故被害人於本件車禍發生前，應有飲酒之事實，以致有此異
    常之駕駛行為，亦不足為奇。（五）按「汽車在雙向二車道行駛時，在劃有分向
    限制線之路段，不得駛入來車之車道內」，道路交通安全規側第九十七條第二款
    定有明文，本件被告係駕駛自小客車沿桃園縣中壢市○○○路由中壢往大湳方向
    直行，並於遵行車道內行駛，而丙○○適騎乘重機車由大湳往中壢亦沿新中北路
    從對向駛來，即駛越分向限制線侵入來車道，已如前述，則依上開規定，丙○○
    即有在劃有分向限制線之路段駛入來車之車道內之過失，又本件車禍經送請台灣
    省車輛行車事故覆議鑑定委員會分析鑑定，亦作如是認定，此有該覆議鑑定委員
    會八十八年四月七日交覆字第八七一八三二號函附覆議意見書乙份在卷可參，則
    被告既無肇事因素，自無過失可言，況縱被告之自小客車左前、後輪無壓雙黃線
    之情形，客觀上亦無法避免本件車禍之發生。至台灣省桃園縣區車輛行車事故鑑
    定委員會雖認被告駕駛小自客車與被害人丙○○駕駛重機車會車互未保持安全間
    隔為肇事因素云云，惟查本件交通事故之發生實非兩車會車碰撞，乃係被害人騎
    機車侵入對向車道迎面相撞造成，已詳如前述，故該鑑定委員會所指似有誤會，
    併予說明。
四、綜上所述，本件車禍應係被害人未遵行車道行駛而侵入被告之來車車道內不當為
    肇事原因，而被告駕車遵守規定行駛突遭被害人機車迎面撞及，自屬難以防範，
    當無過失可言，是被告前開所辯各節，尚非虛妄，堪予採信，至被害人雖有受傷
    ，不過偶然之事實而已，被告之駕車行為與被害人之受傷間並無相當因果關係甚
    明。此外，別查無其他積極證據足資證明被告有何過失傷害犯行，自不得徒憑代
    行告訴人片面之指訴及驗傷診斷證明書，遽入人於罪，揆諸首揭說明，既不能證
    明被告犯罪，即應為無罪之諭知，以昭平允。
據上論斷，應依刑事訴訟法第三百零一條第一項，判決如主文。
本案經檢察官林秀菊到庭執行職務
中      華      民      國      八十九    年      一      月    二十一  日
                                      臺灣桃園地方法院刑事第二庭
                                          法  官  李  育  仁
右正本證明與原本無異。
如不服本判決，應於判決送達後十日內向本院提出上訴狀( 應附繕本 )，上訴於
臺灣高等法院。
                                          書記官  莊  怡  麗
中      華      民      國      八十九    年      四      月    一     日


司法院資訊處製作；財團法人民間司法改革基金會備份。
